【裁判字號】    99,交聲,403
【裁判日期】    991228
【裁判案由】    聲明異議
【裁判全文】
臺灣屏東地方法院交通事件裁定         99年度交聲字第403號
原處分機關  交通部公路總局高雄區監理所屏東監理站
法定代理人  高金木
異  議  人  張連成
即受處分人
上列異議人因違反道路交通管理處罰條例案件，對於交通部公路
總局高雄區監理所屏東監理站民國99年10月6 日所為之處分（原
處分案號：屏監違字第裁82-NJ0000000、VP0000000 、NB000000
0 號），聲明異議，本院裁定如下：
    主  文
原處分均撤銷。
前項撤銷部分，張連成均不罰。
    理  由
一、原處分意旨略以：受處分人即異議人張連成（下稱：異議人
    ）所有車號D6-6773 號自用一般小客車於民國（下同）98年
    3 月26日、97年8 月5 日、96年12月10日被警舉發「駕車行
    經有燈光號誌管制之交岔路口闖紅燈」、「使用註銷之牌照
    行駛」、「不遵守道路交通標線之指示」及「汽車駕駛人行
    車速度，超過規定之最高時速未滿20公里) 」等違規，復不
    服本站屏監違字第裁82-NJ0000000、VP0000000 號、NB0000
    000 號裁決書所為處分，遂提聲明異議；惟上開違規事實有
    違規查詢報表可稽，本站爰依道路交通管理處罰條例第12條
    第1 項第4 款、第40條、第53條第1 項、第60條第2 項第3
    款、第63條第1 項第1 款、第3 款暨違反道路交通管理事件
    統一裁罰基準表第12條第1 項第4 款、第40條、第53條第1
    項、第60條第2 項第3 款之規定裁處繳納罰款合計新台幣15
    ,300元，並記違規點數共4 點，核無違誤。
二、異議意旨則以：異議人所有車牌號碼D6-6773 號自用一般小
    客車於90年4 月30日向屏東縣潮州鎮安信當鋪借貸4 萬元，
    而於同年7 月29日3 個月期滿，並於典當時約定期滿後該當
    物即為流當物，由當鋪自由變賣，期滿後伊並未贖回，故該
    車輛違規罰款應由當鋪承受，請求撤銷原處分等語。
三、按道路交通管理處罰條例之處罰，受舉發違反道路交通管理
    事件之受處罰人，認為受舉發之違規行為應歸責他人者，應
    於舉發違反道路交通管理事件通知單應到案日期前，檢附相
    關證據及足資辨識、通知應歸責人之證明文件，向處罰機關
    告知應歸責人，處罰機關應即另行通知應歸責人到案依法處
    理。逾期未依規定辦理者，仍依本條例各該違反條款規定處
    罰，道路交通管理處罰條例第85條第1 項、違反道路交通管
    理事件統一裁罰基準及處理細則第36條分別載有明文。揆諸
    前揭條文，參以道路交通管理處罰條例之立法目的乃為加強
    道路交通管理、維護交通秩序、確保交通安全，其本質在維
    持行政上之秩序，達成國家維持交通秩序之行政目的，可知
    道路交通管理處罰條例所定裁罰，原則上應以違反行政上義
    務之人即應歸責人為處罰對象。是雖道路交通管理處罰條例
    關於車輛所有人之處罰，申辦移轉歸責時，原登記車主負有
    舉證義務，處罰機關方能依憑據以處理，業據交通部公路總
    局高雄區監理所屏東監理站97年9 月11日高監屏字第097200
    3237號函解釋在案；然衡諸首揭關於立法目的之說明，上開
    解釋應指遍查卷內所有證據，仍無法排除汽車所有人之可歸
    責性或猶無從查悉應歸責人時，始有適用，否則不啻使原處
    分機關能恝置其行政權行使之積極主動性，強使汽車所有人
    負擔完全之舉證責任，且如此汽車所有人非基於己意喪失其
    對於所有汽車之管領支配權限之情形，益顯不公。
四、本件原處分機關認本件異議人所有之車牌號碼D6-6773 號自
    用一般小客車，於附表編號1 至編號3 所示時、地，分別經
    舉發如附表編號1 至編號3 之違規，有交通部公路總局高雄
    區監理所屏東監理站違反道路交通管理事件裁決書3 件在卷
    可查。經查：
  (一)異議人所辯系爭車號D6-6773 自用一般小客車前於90年4 月
    30日典當，嗣於90年7 月29日期滿未贖回而遭流當，並經當
    鋪業者取回出售與第三人等事實，業據證人即前安信當鋪負
    責人游銘桀（址設：屏東縣潮州鎮○○路314 號，現已由他
    人經營）到院證述：（問：異議人張連成有D6-6773 號自小
    客車拿去您那裡典當？) 有。（問：典當之後車子都放您那
    裡嗎？）是。（問：系爭車輛於96年12月10日、97年8 月5
    日、98年3 月26日均有違規為何？）車子典當之後我們有留
    車，時間到之後異議人付不出錢來，就流當，我就叫異議人
    將車子的稅金繳完，我才能將車子辦過戶，但之後我將車子
    交給員工陳建佑，之後當鋪頂讓改由他人經營，他先頂讓之
    後那老闆將車子交給陳建佑使用。（參本院卷第17頁反面)
    ，並有異議人陳報之當票附卷可稽。
  (二)又據證人陳建佑到院證述：（問：D6-6773 號車輛是否異議
    人典當給證人游銘桀，證人游銘桀再將系爭車輛交給你保管
    ？) 是我向證人游銘桀購買權利車。（問：系爭車輛於96年
    12 月10 日、97年8 月5 日、98年3 月26日違規被取締，車
    輛是否在你那裡？）那些時間車子是在我這裡，這些時間我
    不知道車子是保養廠使用，或是我父親使用，或是我在使用
    ，我弄不清楚了。（問：對被開的所有罰單有何意見？）我
    願意繳納。（參本院卷第23頁）核與證人游銘桀證述情節相
    符，異議人所辯之詞，核屬實應可採信。
  (三)異議人於原處分機關作成處分前，即向原處分機關陳述意見
    ，並提出安信當鋪負責人之連絡資料及當鋪之地址（參本院
    卷第11頁），原處分機關即應斟酌可供查明之事證，妥為裁
    量以昭公信。其本於行政權行使之正確性，亦非不得通知異
    議人補充陳述，以究明實際駕駛人為誰，或另行通知實際駕
    駛人到案以法查處。原處分機關如未盡調查僅以異議人係汽
    車所有人即予裁決處罰，不無率斷，難謂適當。
五、綜上所述，本件既另有陳建佑為實際使用人，且依卷證資料
    原處分機關亦非不得查明，並經異議人依法陳報應歸責之人
    ，亦已提出相關資料為證，是原處分機關即應另行通知應歸
    責人到案依法處理，不得逕對異議人裁決處罰。惟原處分機
    關仍以異議人有上開違規事實，而對異議人裁處如附表所示
    罰鍰，於法均有違誤，本件異議人聲明異議為有理由，自應
    由本院將原處分撤銷，責由原處分機關依上開說明為適法之
    處理，以符法治。
五、據上論斷，應依道路交通事件處理辦法第19條前段，裁定如
    主文。
中    華    民    國    99    年    12    月    28    日
                  交通法庭      法  官  簡光昌
以上正本證明與原本無異。
如不服本裁定應於收受送達後5 日內向本院提出抗告書狀敘述抗
告之理由抗告於台灣高等法院高雄分院。
中    華    民    國    99    年    12    月    28    日
                                書記官  林祥玉
┌──┬───────┬─────┬────┬───────┬───────┬───────┐
│編號│裁決日期、案號│違規時間  │違規地點│   違規事實   │舉發違反法條  │處罰主文      │
├──┼───────┼─────┼────┼───────┼───────┼───────┤
│ 1  │99年10月6 日屏│98年3 月26│高雄縣鳳│一、駕車行經有│道路交通管理處│罰鍰新臺幣    │
│    │監違字第裁82  │日上午11時│山市鳳頂│燈光號誌管制之│罰條例第53條第│12,100元，牌照│
│    │-NJ0000000號  │15分      │路、過埤│交岔路口闖紅燈│1 項第4 款    │扣繳，並記違規│
│    │              │          │路口    │二、使用註銷之│道路交通管理要│點數3點。     │
│    │              │          │        │牌照行駛      │罰條例第12條第│              │
│    │              │          │        │              │1項第4款      │              │
├──┼───────┼─────┼────┼───────┼───────┼───────┤
│ 2  │99年10月6 日屏│97年8 月5 │台27線76│不遵守道路交通│道路交通管理處│罰鍰新臺幣    │
│    │監違字第裁82  │日上午11時│公里港西│標線之指示    │罰條例第60條第│1,200元。     │
│    │-VP0000000號  │12分      │路口    │              │2項第3款      │              │
├──┼───────┼─────┼────┼───────┼───────┼───────┤
│ 3  │99年10月6 日屏│96年12月10│林園鄉沿│汽車駕駛人行車│道路交通管理處│罰鍰新臺幣    │
│    │上違字第裁82  │日上午11時│海公路  │速度，超過規定│罰條例第40條  │2,000 元，並記│
│    │-NB0000000號  │30分      │        │之最高時速未滿│              │違規點數1點。 │
│    │              │          │        │20公里        │              │              │
└──┴───────┴─────┴────┴───────┴───────┴───────┘

司法院資訊處製作；財團法人民間司法改革基金會備份。
